【裁判字號】    99,易,981
【裁判日期】    990430
【裁判案由】    賭博
【裁判全文】
臺灣臺北地方法院刑事判決               99年度易字第981號
公  訴  人  臺灣臺北地方法院檢察署檢察官
被      告  乙○○
            甲○○
上列被告等因賭博案件，經檢察官聲請簡易判決處刑（99年度偵
字第6311號），本院受理後（99年度簡字第1173號）認不宜逕以
簡易判決處刑，改依通常程序審理，判決如下：
    主  文
乙○○、甲○○在公共場所賭博財物，各處罰金新臺幣貳仟元，
如易服勞役，均以新臺幣壹仟元折算壹日。扣案之象棋拾參只、
玩法規則表壹張、棋盤壹張、新臺幣伍拾元均沒收。
    事  實
一、乙○○、甲○○於民國99年2 月11日14時20分許，在臺北市
    ○○區○○路1 段200 號對面艋舺公園內涼亭之公共場所，
    以象棋13只、棋盤1 張賭具賭博財物。其賭法為由乙○○作
    莊並先以13只象棋佈局，採與「象棋明棋」相同之規則，供
    不特定之賭客（閒家）與之對奕，先吃掉對方之「將」、「
    帥」為勝，每局輸贏為閒家勝者可得長壽香煙2 包，輸者則
    須付款新臺幣（下同）50元予莊家。嗣於同日14時30分許，
    在上址為警當場查獲，並扣得賭具象棋13只、棋盤1 張、玩
    法規則表1 紙，及乙○○勝棋後，由甲○○交付予乙○○之
    賭資50元。
二、案經臺北市政府警察局萬華分局報告臺灣臺北地方法院檢察
    署檢察官聲請簡易判決處刑，本院認不宜以簡易判決處刑，
    改依通常程序審理。
    理  由
一、訊據被告乙○○、甲○○對其等在前開艋舺公園之涼亭內，
    由被告乙○○作莊並先以13只象棋佈局，採與「象棋明棋」
    相同之規則，雙方以先吃掉對方之「將」、「帥」為勝，每
    局輸贏為閒家勝者可得長壽香煙2 包，輸者則須付款50元予
    莊家等情均坦承不諱；經本院質之是否認罪，被告乙○○雖
    供稱：看要怎麼辦就怎麼辦，我也不懂法律等語，然亦辯稱
    ：這怎麼算是賭博，這只是一個趣味，輸贏也沒很大云云；
    被告甲○○雖為認罪之表示，仍辯稱：如果這樣算賭博的話
    ，夾娃娃機也算賭博云云。
二、經查，所謂賭博，係指以偶然之輸贏，以定財物之得喪之行
    為也，至賭博之方式則無限制，有以第三人行為或自然之事
    實或變化，以決勝負而卜財物之得失者，如競技、跑狗、跑
    馬或某日是否下雨等均屬之，亦有以自己之技能而決勝負者
    ，如撲克、牌九、象棋或麻將等均屬之，惟不論以何種方法
    賭博，均需以未知之不確定之事實，以決勝負，亦即需有偶
    然之因素存在，方始成立。本件被告2 人由被告乙○○作莊
    ，而先以13只象棋佈局，並採取與「象棋明棋」相同之規則
    ，以先吃掉對方之「將」、「帥」為勝負之條件，實係以雙
    方棋藝之高低而決勝負，棋藝之高低又因臨場狀況之好壞而
    有所不同，故於棋局尚未結束前，就對奕之雙方而言，勝負
    之結果實取決於未知之不確定之事實，亦即被告乙○○是否
    得以自被告甲○○處贏得50元，被告甲○○是否得以自被告
    乙○○處贏得長壽香煙2 包，完全取決於其2 人未知之對奕
    結果，自屬以偶然之輸贏，以定財物之得喪，而為賭博。被
    告2 人辯稱上揭行為應非賭博行為，容有誤會，應不足採。
    此外，復有扣案象棋13只、棋盤1 張、玩法規則表1 紙、現
    金100 元及現場照片5 張在券可佐。基上，被告2 人前開所
    辯，顯係誤會之詞，不足採信，本件事證明確，被告2 人前
    開賭博行為，堪以認定。
三、論罪科刑之理由：
（一）查臺北市○○區○○路1段200號對面艋舺公園內涼亭，經
      核乃屬多數人往來、聚合、遊覽之公共場所；核被告2 人
      所為，均係犯刑法第266 條第1 項之在公共場所賭博財物
      罪。
（二）爰審酌被告2 人在臺北市艋舺公園之公共場所賭博財物，
      其等賭博犯罪所得甚微，對社會危害之情節輕微，暨其犯
      罪動機、目的、手段、犯罪後態度等一切情狀，分別科處
      如主文所示之刑，並均諭知易服勞役之折算標準。
四、扣案物之沒收：
（一）扣案之象棋13只、棋盤1 張、玩法規則表1 紙，均為當場
      賭博之器具，爰依刑法第266 條第2 項之規定，不問屬於
      犯人與否，均沒收之。
（二）扣案之100 元部分，參之被告甲○○於警詢時供稱：是我
      敗棋要拿給乙○○的，當場就被警方查扣了。我今天輸了
      1 局，共50元等語，顯見扣案之100 元並非置放在賭檯或
      兌換籌碼處之賭資。復佐以被告甲○○於本院審理時供稱
      ：我共付了被告乙○○50元；我拿100 元給他，他找我50
      元，這100 元就是警察查扣之100 元，而被告乙○○找我
      的50元我已經收起來了等語，足見扣案之100 元中，其中
      之50元乃係被告乙○○犯本件賭博罪之犯罪所得，且為其
      所有，爰依刑法第38條第1 項第2 款之規定併予宣告沒收
      ；至於另外之50元部分，雖亦為被告乙○○所有，然尚非
      為本件犯罪所用或預備犯罪所用之物，核與沒收之要件有
      間，自無法併予宣告沒收，附此敘明。
據上論斷，應依刑事訴訟法第452 條、第299 條第1 項前段、刑
法第266 條第1 項前段、第2 項、第42條第3 項前段、第38條第
1 項第2 款、刑法施行法第1 條之1 第1 項、第2 項前段，判決
如主文。
本案經檢察官楊展庚到庭執行職務
中    華    民    國    99    年    4     月    30    日
                  刑事第十六庭  法  官  蔡守訓
上正本證明與原本無異。
如不服本判決應於收受送達後10日內向本院提出上訴書狀，並應
敘述具體理由；其未敘述上訴理由者，應於上訴期間屆滿後20日
內向本院補提理由書（均須按他造當事人之人數附繕本）「切勿
逕送上級法院」。
                                書記官  許婉如
中    華    民    國    99    年    4     月    30    日
附錄本案論罪科刑法條
中華民國刑法第266條
（普通賭博罪與沒收物）
在公共場所或公眾得出入之場所賭博財物者，處 1 千元以下罰
金。但以供人暫時娛樂之物為賭者，不在此限。
當場賭博之器具與在賭檯或兌換籌碼處之財物，不問屬於犯人與
否，沒收之。

司法院資訊處製作；財團法人民間司法改革基金會備份。
